【裁判字號】    89,簡上,66
【裁判日期】    900418
【裁判案由】    損害賠償
【裁判全文】
臺灣嘉義地方法院民事判決  八十九年度簡上字第六六號
    上  訴  人  甲○○
    被上訴人    乙○○
右當事人間請求侵權行為損害賠償事件，上訴人對於中華民國八十九年四月十一日本
院朴子簡易庭八十八年度朴簡字第一五九號第一審判決提起上訴，本院判決如左：
    主    文
上訴駁回。
第二審訴訟費用由上訴人負擔。
    事    實
甲、上訴人方面：
一、聲明：
  （一）原判決廢棄。
  （二）被上訴人於第一審之訴駁回。
二、陳述：除與原審判決書所載者相同，茲予引用外，補稱：
  （一）未駕車撞到被上訴人，是被上訴人自己用月斧撞上訴人的車門，後反彈割傷
        自己的右小腿，被上訴人強要說是上訴人駕車撞到其右小腿，另上訴人之車
        輛被被上訴人敲打，上訴人要被上訴人賠償損失，又被上訴人所主張之看護
        費不實在，因被上訴人係由其妻照顧。
  （二）刑事判決易科罰金業已確定，但不正確。上訴人現從事臨時工，月入七、八
        千元，有時一萬多元，國中畢業，已婚，育有二名小孩，並無其他財產。
  （三）對一審所判之醫藥費部分沒有意見，對不能工作之損失四萬元部分有意見，
        因被上訴人住院十日後即出院工作，對被上訴人之工資每日二千元部分覺得
        太高，而車資四千元部分亦有意見，因係被上訴人兒子接送的，所以應該沒
        有車資，再被上訴人修養日數應不需要那麼長，另不應負擔精神慰藉金。
三、證據：援用原審之立證方法，並聲請訊問證人林明進。
乙、被上訴人方面：
一、聲明：如主文所示。
二、陳述：除與原審判決書所載者相同，茲予引用外，補稱：
  （一）我務農每天賺一、二千元（八十九年十一月八日之言詞辯論筆錄誤書為一、
        二萬），一共損失十一個月，村長可以證明。
  （二）交通費部分，我兒子在經營修車廠，他放下工作送我去醫院，這部分損失也
        要由上訴人負責。
三、證據：援用原審之立證方法。
丙、本院依職權調閱本院八十八年度交易字第九八號及台灣高等法院台南分院八十八
    年度交上易字第一六一九號刑事卷宗、向財政部台灣省南區國稅局嘉義縣分局函
    查上訴人最近一次申報所得資料及歸戶財產、向財團法人嘉義基督教醫院函查看
    護費用之計算、向嘉義市計程車客運工會函查自被上訴人住處至嘉義市基督教醫
    院之車資費用、向行政院衛生署朴子醫院函查被上訴人所受之傷勢需時多久方能
    康復，並訊問嘉義縣鹿草鄉松竹村村長林正和。
    理    由
一、被上訴人主張：上訴人於民國八十七年十二月二十六日上午六時四十分許，駕駛
    車號Ｎ二─○九六○號自小客車，行經嘉義縣鹿草鄉竹山村保安宮前及當時被上
    訴人正在該處起乩之事實，此為上訴人所自認，且經證人即上訴人之兄林明進到
    庭證述屬實，堪信為真實。上訴人雖否認其於右揭時、地駕駛該車過失撞傷被上
    訴人，而以：當天是去買早點，並沒有撞到被上訴人，反而當時是被上訴人以起
    乩用之月斧敲打其自用小客車車門，後月斧反彈割傷他自己的右小腿等語置辯，
    且證人即上訴人之兄林明進亦到庭證稱：「事實上我們沒有撞到人，那天早上有
    經過鹿草鄉保安宮前，有停車買早餐，有看見被上訴人起乩，拿著月斧追我們車
    子，被上訴人並拿月斧砸我們車後，他為何用月斧砸我們的車，我們並不知情，
    我們發覺車子被砸後，開門下來時，他兒子立即向前向我們道歉，我們就離去了
    」等語。惟查：被上訴人主張上訴人於右揭時、地駕駛該車未注意車前狀況、採
    取必要之安全措施，致撞及被上訴人，被上訴人右小腿因而受有長二十公分之條
    裂傷之事實，業據被上訴人提出臺灣高等法院臺南分院八十八年度交上易字第一
    六一九號刑事判決一份為證，並有診斷證明書一份附於上開刑案之警卷可憑，且
    經證人蔡宿及林振龍於嘉義地方法院檢察署八十八年度偵字第一八二一號同一事
    實之偵查庭中證稱：當時看到上訴人車是停下來買早點，然後車開走，然後擦撞
    到乩童的腳，之後乩童腳有縮起來看，後以起乩工具敲打其（上訴人）行李箱，
    但車又慢慢開走等語（參該偵查卷第九頁反面）明確，經本院調閱本院八十八年
    度交易字第九八號（含上開偵查卷）及台灣高等法院台南分院八十八年度交上易
    字第一六一九號刑事卷核閱無訛。顯見被上訴人之所以拿起乩用之月斧敲打上訴
    人之汽車，應係在被上訴人遭受傷害時出於防衛之本能行為所始然，由此，亦徵
    之上訴人應有駕車撞傷被上訴人之行為。再證人林明進與證人蔡宿及林振龍前揭
    所為之證述顯然有出入，蓋據證人林明進所稱乃係被上訴人無故以月斧敲打上訴
    人之車輛，而證人蔡宿及林振龍所稱則係上訴人駕車撞到被上訴人後，被上訴人
    始以月斧敲打上訴人之汽車。經查：證人林明進為上訴人之兄，其所為之證言難
    免有偏頗之虞，自不足遽信為有利於上訴人之認定，況若據其所述，係被上訴人
    無故以月斧敲打其車門，後月斧反彈割傷自己的腳，此時上訴人下車察看車門受
    損情形時，應已見到被上訴人受傷害之情形，另被上訴人若果受有斧頭割傷十五
    公分之傷害，理應血流如柱，上訴人及證人林明進豈有不知且不問之理？又上訴
    人於原審時均未到庭或縱已到庭卻表示無意見，然於上訴本審級時，始忽改稱係
    被上訴人自己以月斧敲打其自小客車後反彈而割傷自己云云，是上訴人及證人即
    其兄林明進此部分之所陳，顯係事後拖詞，並不足採，上訴人確有駕車撞傷被上
    訴人之事實，應堪認定，此即與刑事庭亦為相同認定。
二、按汽車行駛時，駕駛人應注意車前狀況，並隨時採取必要之安全措施，道路交通
    安全規則第第九十四條第三項定有明文，本件上訴人為領有合格駕駛執照之駕駛
    人，對於上開規定自應知之甚稔，再參以當時為上午六時四十分許，路上無任何
    障礙等，有道路交通事故調查報告表附於上開刑案警卷可稽，並無使上訴人不能
    注意之情形，其竟疏未注意車前狀況，因而肇事致被上訴人受有前揭傷害，足認
    上訴人有過失甚明。
三、按因故意不法侵害他人之權利者，負損害賠償責任、不法侵害他人之身體或健康
    者，對於被害人因此喪失或減少勞動能力或增加生活上需要時，應負損害賠償責
    任、被害人雖非財產上之損害，亦得請求賠償相當之金額，民法第一百八十四條
    第一項前段、第一百九十三條第一項、第一百九十五條第一項分別定有明文。本
    件上訴人駕車過失撞傷被上訴人，致被上訴人受有前開之傷害，業如前述，被上
    訴人所受傷害與上訴人之過失行為間顯有相當因果關係，被上訴人訴請上訴人賠
    償其所受之損害，應予准許。茲應再審究者乃其各項請求是否合理：
  （一）醫療費新台幣（下同）一萬七千三百五十五元部分：此部分已據被上訴人提
        出嘉義市基督教醫院、嘉義縣鹿草鄉○○路一六一之七號石健男診所及省立
        朴子醫院所出具之診療收據影本共十份為證，核屬治療上之必要費用，應予
        准許。
  （二）工作損失四萬元部分：被上訴人雖主張伊務農每天可賺一、二千元，因受傷
        未工作一共損失十一個月云云，惟依據本院依職權向行政院衛生署朴子醫院
        函查被上訴人所受之傷勢需時多久方能康復，行政院衛生署朴子醫院於八十
        九年十二月二十九日以八九朴醫歷字第五六三五號函覆本院，認為：「…二
        、病患乙○○，右小腿深部撕裂傷，於門診追蹤時有皮膚壞死現象（八十八
        年二月二十二日），故推測約需一個月時間方可康復」，有該院函一份附卷
        可稽。另證人即曾於原審出具證明書證明該村僱用男工每日工資約二千元之
        嘉義縣鹿草鄉松竹村村長林正和到庭證述：被上訴人平時幫人開耕耘機，自
        己也有農地在耕作，雖然無法計算每個月平均工作日數，但除了農忙時期幫
        人開耕耘機以外，平常也要到自己的田地施肥等語在卷。本院審酌本件情形
        並非農忙時期，多種勞動業工作機會均減少，故每天工作已甚為不易，爰以
        此估算被上訴人每月可工作日數為二十日，則每月可得工作收入為四萬元，
        是以，被上訴人因受傷無法工作休養一個月，其請求工作損失四萬元，應予
        准許。
  （三）計程車資四千元部分：依據本院依職權向嘉義市計程車客運商業同業公會函
        查自被上訴人所住之位置到嘉義市基督教醫院車資往返之計算，單趟約四百
        五十元，往返需八百元左右等語，有該公會丞一份在卷可憑。據被上訴人就
        診十次之記錄觀之，被上訴人應可請求合計八千元，惟被上訴並未上訴，故
        本院之判決應限於上訴聲明之範圍內，即被上訴人於原審請求計程車資四千
        元之部分，應予准許。至上訴人抗辯被上訴人就診皆係被上訴人之子接送，
        並無實際支出，然此就診之交通費亦係因上訴人肇事致被上訴人受傷所額外
        支出之費用，是以，上訴人自不得以無實際支出為由而欲卸免其責，蓋雖無
        現實交通費之支付，亦未受支付之請求，仍應認被上訴人受有相當交通費之
        損害。
  （四）精神慰藉金五萬元部分：查被上訴人遭受上訴人駕車撞傷，其肉體及精神均
        遭受相當之痛苦，本院審酌本件侵權行為發生之前因與實際情況，被上訴人
        所受傷勢，並審酌兩造之身分（道士、農人）教育程度、家庭並經濟情況，
        認被上訴人請求在五萬元範圍內，為有理由，應予准許。
  （五）綜上所述，被上訴人請求上訴人賠償之金額為十一萬一千三百五十五萬元。
四、至於看護費用部分，據本院向嘉義市基督教醫院之函查結果，認為被上訴人並非
    重症，故看護費用每日一千元等語，有該院函一份附卷可憑，被上訴人住院十日
    ，共計得請求一萬元。上訴人雖辯稱：看護係被上訴人之配偶為之，不得請求云
    云。但縱係被上訴人之配偶為被上訴人看護，亦付出相當之時間、勞力甚至費用
    ，非不得評價為金錢，此種親屬關係所施之恩惠，自不能加惠於加害人，是以仍
    應認被上訴人受有相當親屬看護費之損害，得請求上訴人賠償。惟就此看護費用
    部分，經原審駁回被上訴人之請求，且被上訴人亦未上訴，是以，本院不得就此
    看護費用部分即上訴聲明以外之事項為判決。
五、從而，被上訴人本於侵權行為損害賠償之法律關係，請求上訴人賠償十一萬一千
    三百五十五元部分為有理由，應予准許。原審判命上訴人如數給付，其理由雖嫌
    疏略，惟結論於法並無不合。上訴意旨指摘原判決不當，求予廢棄改判，為無理
    由，應予駁回其上訴。
六、據上論結，本件上訴為有理由，依民事訴訟法第四百三十六條之一第三項、第四
    百四十九條第一項、第七十八條，判決如主文。
中      華      民      國    九十      年      四      月     十八     日
~B臺灣嘉義地方法院民事第一庭
~B    審判長法官  曾文欣
~B    法      官  蕭道隆
~B    法      官  黃渙文
右為正本係照原本作成。
本判決不得上訴。
中      華      民      國    九十      年      四      月     十八     日
~B    書  記  官  侯學義


司法院資訊處製作；財團法人民間司法改革基金會備份。
